臺灣基隆地方法院交通事件裁定　　　　96年度交聲字第149號
移送機關即
原處分機關　交通部公路總局臺北區監理所基隆監理站
異議人即
受處分人　　乙○○
上列受處分人因違反道路交通管理處罰條例案件，對於交通部公
路總局臺北區監理所基隆監理站於民國96年5月7日所為之處分（
原處分案號：基監字第裁42-R00000000號）聲明異議，本院裁定
如下：
    主  文
異議駁回。
    理  由
一、原處分意旨略以：本件聲明異議人即受處分人（下稱異議人
    ）於民國96年4月11日上午11時25分，駕駛IH-6862號自用一
    般小客車，行經基隆市○○路與國安路口時，因該路口號誌
    為三時段左轉保護號誌燈號，左轉車應停於停止線內，待左
    轉專用指示燈亮方能行駛，而當時路號誌係直行箭頭指示，
    只准許車輛依箭頭指示之方向行駛，受處分人未待左轉燈亮
    即逕行左轉，經基隆市警察局第三分局八堵分駐所警員甲○
    ○依法攔停，以受處分人違反道路交通管理處罰條例第48條
    第1項第2款（通知單上誤植為第48條第2款）汽車駕駛人轉
    彎時，未依標誌、標線、號誌指示之規定掣單舉發。異議人
    不服舉發，於96年4月18日向交通部公路總局臺北區監理所
    基隆監理站（下稱原處分機關）提出申訴，原處分機關請舉
    發單位調查結果，仍認異議人確有上開違規行為，乃依道路
    交通管理處罰條例第48條第1項第2款、第63條第1項第1款規
    定罰緩新臺幣600元及記違規點數1點。
二、異議意旨略以：異議人於96年4 月11日從七堵往基隆方向行
    經基隆市○○路、國安路口時遇到可直行與左轉之┤字型路
    口，當時只有直行綠燈，以當時對向車道並無車輛，於是左
    轉，卻被員警攔下，然同一條路上之七堵大華橋路口，該路
    口亦為┤字型路口，但該路口號誌在可直行的綠燈亮時，同
    時也亮著紅燈，是異議人得確知該路口可直行，不可左轉，
    惟當場舉發地點之八堵、國安路口卻只亮直行綠燈，而無亮
    紅燈，致異議人誤以得左轉之情事，故向本院提出異議，求
    為撤銷原處分云云。
三、按汽車駕駛人轉彎時，不依標誌、標線、號誌指示者，處新
    臺幣600 元以上1800元以下罰鍰，道路交通管理處罰條例第
    48條第1項第2款定有明文。又違反道路交通管理處罰條例第
    48條規定者，除應依原條款處罰鍰外，並予記違規點數1點
    ，道路交通管理處罰條例第63條第1項第1款亦定有明文。次
    按道路交通標誌標線號誌設置規則第203條第1款規定，行車
    管制號誌燈面中各鏡面之排列方式，得以橫排或縱排安裝之
    ，橫排者由左至右，依次為圓形紅燈，圓形黃燈，左轉箭頭
    綠燈，圓形綠燈，直行箭頭綠燈，右轉箭頭綠燈。縱排者由
    上至下，依次為圓形紅燈、圓形黃燈、圓形綠燈，直行箭頭
    綠燈、左轉箭頭綠燈，右轉箭頭綠燈。依同規則第206條規
    定，行車管制號誌各燈號顯示之意義如下：一圓形綠燈：(一)
    在無其他標誌、標線禁制或指示下，圓形綠燈表示准許車輛
    直行或左、右轉。(二)在未設行人專用號誌之處，圓形綠燈准
    許行人直行穿越道路；二箭頭綠燈：(一)箭頭綠燈表示僅准許
    車輛依箭頭指示之方向行駛。(二)在未設行人專用號誌之處，
    直行箭頭綠燈准許行人直行穿越道路；三閃光綠燈：閃光綠
    燈僅適用於只有紅、綠兩燈色之號誌，表示綠燈時段終了，
    尚未進入交岔路口之車輛及行人儘可能不超越停止線或進入
    路口。閃光綠燈包括閃光箭頭綠燈；四圓形黃燈：圓形黃燈
    用以警告車輛駕駛人及行人，表示紅色燈號即將顯示，屆時
    將失去通行路權；五圓形紅燈：(一)車輛面對圓形紅燈表示禁
    止通行，不得超越停止線或進入路口。(二)車輛面對與圓形紅
    燈同亮之箭頭綠燈時，得依箭頭綠燈之指示行進。(三)在未設
    行人專用號誌之處，行人面對圓形紅燈時，不管有無箭頭綠
    燈皆禁止通行。同規則第214條第1項第1款同一燈面禁止左
    列燈號同時顯示：一行車管制號誌(一)圓形綠燈與圓形黃燈不
    得並亮。(二)圓形紅燈與圓形黃燈不得並亮。(三)圓形紅燈與圓
    形綠燈不得並亮。(四)圓形綠燈與箭形綠燈不得並亮。
四、經查：
(一)、證人即舉發警員甲○○於本院調查時到庭具結證稱：路口是
    由八堵方向往基隆方向在國安路有1條左轉的路，他是┤的
    路，直走是到八堵，左轉則是到八堵交流道然後通往基隆長
    庚醫院，駕駛人駕駛車輛，那邊的號誌，當時顯示直行的箭
    頭綠燈，不是一個圓形全綠的綠燈，駕駛人應遵守一個左轉
    的綠燈號誌（另紅燈同時會亮），才能左轉，直行燈與左轉
    燈不會同時亮，駕駛人違規的情形就只有顯示直行的綠燈，
    但駕駛人仍強行左轉等語。依證人所述與異議人所陳和卷附
    照片所示，該路口之行車管制號誌有4個由左至右，依道路
    交通標誌標線號誌設置規則第203第1項規定，號誌燈面之鏡
    面排列順序之規定其次序應為圓形紅燈，圓形黃燈，左轉箭
    頭綠燈，直行箭頭綠燈；而當時所顯示者為直行箭頭綠燈為
    異議人所不爭執，因此異議人未待左轉箭頭綠燈亮起即逕行
    左轉之事實足堪認定，依上揭道路交通標誌標線號誌設置規
    則規定，箭頭綠燈僅准許車輛依箭頭指示之方向行駛，非如
    同圓形綠燈准許車輛得直行或左、右轉，且該路段之箭頭綠
    燈之變換係先亮直行箭頭綠燈、後始亮左轉箭頭綠燈，異議
    人亦不否認其當時為直行箭頭綠燈，左轉箭頭綠燈尚未亮起
    ，仍逕行左轉，受處分人駕駛汽車不依號誌指示轉彎之行為
    已臻明確，應堪認定。
(二)、再異議人主張同一路段上之七堵大華橋口，與被舉發地點
    之基隆市○○路、國安路口同為┤字型路口，何以有不同之
    行車管制號誌，且被舉發地點以無上揭路口一般同時顯示圓
    形紅燈及直行箭頭綠燈，致異議人誤以為得左轉。惟行車管
    制號誌燈號顯示方式若無道路交通標誌標線號誌設置規則第
    214條1項第1款所列各目之情形者，行車管制號誌燈號之顯
    示方式應由各主管機關本各地交通之現實環境需求，而為有
    效管理交通，維護交通秩序，確保交通安全的目的下作合理
    的運用，而駕駛人自應遵守行車管制號誌顯示燈號駕駛，再
    者管制號誌燈號顯示箭頭綠燈時表示僅准許車輛依箭頭指示
    之方向行駛；車輛面對與圓形紅燈同亮之箭頭綠燈時，得依
    箭頭綠燈之指示行進。是以管制燈號顯示僅有箭頭綠燈時，
    無論有無圓形紅燈，駕駛人只得依箭頭綠燈之指示方向行進
    ，從而本件異議人主張之基隆市○○路、國安路口雖無如同
    其所主張之七堵大華橋口於直行箭頭綠燈顯示時亦有圓形紅
    燈之顯示燈號，而只單純顯示直行箭頭綠燈，依上開說明，
    駕駛人均只得直行方向前進，不得左轉。故異議人主張以無
    同時顯示圓形紅燈與直行箭頭綠燈，致誤以得左轉一事，純
    係異議人之主觀臆測而已，與法自有未合，至於該路口，只
    單純顯示直行箭頭綠燈，而無同時顯示禁止左轉之圓形紅燈
    ，此乃主管機關權責，如異議人認有不妥適之處，應向主管
    機關反應改進方為正途。綜上所述，異議人之異議應無理由
    。
五、綜上所述，受處分人確有駕駛汽車轉彎時，不依號誌指示之
    違規行為，原處分機關依據道路交通管理處罰條例第48條第
    1項第2款、第63條第1項第1款及違反道路交通管理事件統一
    裁罰基準表之規定，裁處受處分人最低額罰鍰600元並記違
    規點數1點，核無違誤，本件受處分人之異議為無理由，應
    予駁回。
六、據上論斷，應依道路交通案件處理辦法第19條，裁定如主文
    。
中　　華　　民　　國　　96　　年　　6　　月　6　　　日
　　　　　　　　　交通法庭法　官  陳伯厚
以上正本證明與原本無異。
對於本件裁定如有不服，應於收受送達後5日內，向本院提出抗
告書狀，敘述抗告之理由，抗告於臺灣高等法院。
中　　華　　民　　國　　96　　年　　6　　月　6　　　日
                          書記官  明祖斌
